臺灣新北地方法院板橋簡易庭民事判決
111年度板簡字第364號
原      告  華南產物保險股份有限公司

法定代理人  陳文智  
訴訟代理人  張嘉琪  
            林唯傑  
被      告  陳澔衍  
上列當事人間請求侵權行為損害賠償事件，本院於民國111年3月
29日言詞辯論終結，判決如下：
    主      文
被告應給付原告新臺幣59,800元，及自民國110年12月23日起至
清償日止，按週年利率5%計算之利息。
原告其餘之訴駁回。
訴訟費用由被告負擔25%，餘由原告負擔。
本判決原告勝訴部分得假執行。
    事實及理由
一、原告主張：被告於民國109年9月20日3時48分許，駕駛車牌
    號碼00-0000號自用小貨車，行經新北市○○區○道0號48公里2
    00公尺處(下稱系爭路段)時，因未注意車前狀況，而撞擊由
    原告承保車體損失險、訴外人毛奕淳駕駛其所有車牌號碼00
    0-0000號自用小客車（下稱系爭車輛），致系爭車輛受損，
    系爭車輛依保險契約已達全損之狀態、確無修復價值，原告
    依保單條款之約定，賠付毛奕淳新臺幣(下同)1,272,000元
    完畢，原告復將系爭車輛出售予哲安汽車材料行得款76,000
    元，被告就本件事故應負20%過失責任。為此，爰依侵權行
    為及保險代位之法律關係，請求被告賠償扣除殘體價值餘額
    之20%即239,200元【計算式：(1,272,000元－76,000元)×20%
    ＝239,200元】等語。並聲明：被告應給付原告239,200元，
    及自起訴狀繕本送達翌日起至清償日止，按週年利率5%計算
    之利息。
二、被告則以：否認被告應負肇事責任，系爭車輛已先發生車禍
    事故，被告始從後方撞擊，毛奕淳駕駛系爭車輛亦有酒駕之
    情等語，以資抗辯。並聲明：原告之訴駁回。　　
三、法院之判斷：
  ㈠原告主張被告於前開時、地，駕駛前揭車輛，與系爭車輛發
    生碰撞，原告因系爭車輛受損，而依保險契約賠付毛奕淳1,
    272,000元完畢，嗣將系爭車輛報廢後得款76,000元等事實
    ，業據提出國道公路警察局道路交通事故當事人登記聯單暨
    初步分析研判表、大桐汽車股份有限公司出具之估價單、報
    廢汽車買賣契約書、車損照片、理賠計算書及電匯付款明細
    在卷為證，並經本院依職權向內政部警政署國道公路警察局
    第六公路警察大隊調閱本件道路交通事故卷宗，核閱屬實，
    且為被告所不爭執，堪信屬實。
  ㈡按汽車行駛時，駕駛人應注意車前狀況及兩車並行之間隔，
    並隨時採取必要之安全措施，道路交通安全規則第94條第3
    項定有明文。次按因故意或過失，不法侵害他人之權利者，
    負損害賠償責任；汽車、機車或其他非依軌道行駛之動力車
    輛，在使用中加損害於他人者，駕駛人應賠償因此所生之損
    害，民法第184條第1項前段、第191條之2前段亦有明文。觀
    諸內政部警政署國道公路警察局第六公路警察大隊檢送之道
    路交通事故卷宗所附道路交通事故現場圖、談話紀錄表，可
    見本件事故係由毛奕淳駕駛系爭車輛失控打滑向右側偏離車
    道，撞擊訴外人盧正良駕駛之車牌號碼000-0000號自用小客
    車及訴外人賴金萬駕駛之車牌號碼000-0000號自用小貨車，
    被告駕駛前揭車輛復與系爭車輛發生碰撞，而參以被告於警
    詢時自陳：其駕車行駛於內側車道，看見前方車輛停於打橫
    內側車道及中內車道，其煞車不及撞擊系爭車輛而肇事：前
    方車流正常、無障礙物、視線良好、標誌、標線清楚等語，
    足見依事故發生時現場狀況及客觀條件，被告並無不能注意
    之情事，然被告駕駛前開車輛，竟疏未注意車前狀況，並隨
    時採取必要之安全措施，致其見前方車輛停於打橫內側車道
    及中內車道時，緊急煞車猶失控不及，而與系爭車輛發生碰
    撞，足認被告就本件事故之發生確有疏未注意車前狀況之過
    失，另佐以國道公路警察局道路交通事故初步分析表記載：
    「毛奕淳駕駛車牌號碼000-0000號自用小客車，其他引起事
    故之違規或不當行為。盧正良駕駛車牌號碼000-0000號自用
    小客車，尚未發現肇事因素。賴金萬駕駛車牌號碼000-0000
    號自用小貨車，尚未發現肇事因素。陳澔衍駕駛5U-2300號
    自用小貨車，未注意車前狀況。」，益徵原告主張被告於上
    開時、地駕駛前揭車輛，疏未注意車前狀況，致與系爭車輛
    發生碰撞，應可採信。被告空言辯稱其無肇事責任，然未舉
    證以實其說，委不可採。
  ㈢又按被保險人因保險人應負保險責任之損失發生，而對於第
    三人有損失賠償請求權者，保險人得於給付賠償金額後，代
    位行使被保險人對於第三人之請求權。但其請求之金額，以
    不逾賠償金額為限，保險法第53條第1項著有明文。另按負
    損害賠償責任者，除法律有規定或契約另有訂定外，應回復
    他方損害發生前之原狀；損害賠償，除法律另有規定或契約
    另有訂定外，應以填補債權人所受損害及所失利益為限，民
    法第213條第1項、第216條第1項亦有明文。復按不法毀損他
    人之物者，應向被害人賠償其物因毀損所減少之價額，為民
    法第196條所明定。所謂其物因毀損所減少之價額，非不得
    以修復費用為估定之標準，且應以必要者為限。再按損害之
    發生或擴大，被害人與有過失者，法院得減輕賠償金額，或
    免除之，民法第217條第1項亦有明文。此項規定之目的，在
    謀求加害人與被害人間之公平，故在裁判上法院得以職權減
    輕或免除之（最高法院85年台上字第1756號判例意旨）。原
    告承保系爭車輛，因系爭車輛已達全損報廢程度，而賠付毛
    奕淳1,272,000元，並經報廢系爭車輛得款76,000元等情，
    業如前述，又被告固有疏未注意車前狀況之過失，惟如前述
    ，本件事故係因毛奕淳駕駛系爭車輛先失控打滑向右側偏離
    車道，撞擊盧正良駕駛之車牌號碼000-0000號自用小客車及
    賴金萬駕駛之車牌號碼000-0000號自用小貨車，被告駕駛前
    揭車輛再與系爭車輛發生碰撞，足見毛奕淳之駕駛行為亦有
    疏失，此有前開國道公路警察局道路交通事故初步分析研判
    表可佐，本院審酌本件交通事故發生緣由等一切情狀，認被
    告就本件事故應負擔5%之肇事責任，原告則應承擔其承保之
    系爭車輛駕駛人95%之肇事責任。基此，爰依前開規定，減
    輕被告之賠償金額為59,800元（計算式：1,196,000元×5﹪＝5
    9,800元）。是以，原告代位請求被告賠償之金額於59,800
    元之範圍內為可採，逾此範圍，即屬無據。
四、綜上所述，原告基於保險代位及侵權行為損害賠償之法律關
    係，請求被告給付59,800元，及自起訴狀繕本送達翌日即11
    0年12月23日起至清償日止，按週年利率5%計算之利息，為
    有理由，應予准許。逾此範圍之請求，為無理由，應予駁回
    。
五、本件原告勝訴部分係適用簡易訴訟程序所為被告敗訴之判決
    ，爰依職權宣告假執行。
中　　華　　民　　國　　111 　年　　4 　　月　　15　　日
                  臺灣新北地方法院板橋簡易庭
                            法  官  施函妤
以上為正本係照原本作成。
如不服本判決，應於送達後20日內，向本院提出上訴狀並表明上
訴理由，如於本判決宣示後送達前提起上訴者，應於判決送達後
20日內補提上訴理由書（須附繕本）。
中　　華　　民　　國　　111 　年　　4 　　月　　15　　日
                            書記官  吳昌穆